【裁判字號】    95,台上,1226
【裁判日期】    950309
【裁判案由】    強盜等罪
【裁判全文】
最高法院刑事判決            九十五年度台上字第一二二六號
    上  訴  人  甲○○
                        號2樓.
上列上訴人因強盜等罪案件，不服台灣高等法院中華民國九十四
年十二月二十九日第二審判決（九十四年度上訴字第三四五五號
，起訴案號：台灣板橋地方法院檢察署九十四年度偵字第七五０
二號），提起上訴，本院判決如下：
    主  文
上訴駁回。
    理  由
一、準強盜部分：
按刑事訴訟法第三百七十七條規定，上訴於第三審法院，非以判
決違背法令為理由，不得為之。是提起第三審上訴，應以原判決
違背法令為理由，係屬法定要件。如果上訴理由狀並未依據卷內
訴訟資料，具體指摘原判決不適用何種法則或如何適用不當，或
所指摘原判決違法情事，顯與法律規定得為第三審上訴理由之違
法情形，不相適合時，均應認其上訴為違背法律上之程式，予以
駁回。本件上訴人甲○○上訴意旨略稱：（一）上訴人當時因為
緊張，一心一意只想逃離犯罪現場，不會注意四周所發生之一切
，雖然只是騎機車，卻有重型機車之馬力與負載能力。（二）上
訴人係發現被害人抓住機車時，立即停車，致使被害人多處擦傷
，原審以員警作證看見被害人抱住機車，加上被害人之受傷證明
書，而推斷上訴人對被害人抱住機車知情，且係惡意拖行，判決
顯係違背法令。（三）上訴人只是搶奪，且只將被害人拖行十至
二十公尺，原判決明顯有入罪嫌疑，而違背法令云云。
惟查，原判決依憑上訴人於警詢、偵查中、第一審及原審調查時
之部分自白、證人汪珈芝於第一審之證言、證人鄭啟川、沙俊初
於第一審之證言、贓物認領保管單一紙、記載汪珈芝受有左腰、
右腰、左腿、右腿多處擦傷之新泰綜合醫院診斷證明書一紙、機
車相片、亞東紀念醫院民國九十四年七月八日精神鑑定報告書（
實施精神鑑定結果認上訴人於行為時並非處於心神喪失或精神耗
弱之狀態）等證據，資以認定上訴人有原判決事實欄所記載關於
搶奪並當場施強暴之準強盜之事實，因而撤銷第一審之科刑判決
，改判論處上訴人準強盜罪刑之判決，已詳述其所憑之證據及理
由。對於上訴人否認有上開準強盜之犯行，辯稱：當時很緊張想
立刻離開，該機車後方有一行李箱，汪珈芝亦未喊叫，伊並不知
汪珈芝抓住機車，亦未感覺有人遭到拖行云云，經綜合調查證據
之結果，認不可採，已分別在判決內詳予指駁，並說明其理由。
原判決所為論述，核與卷證資料相符，從形式上觀察，並無違背
法令之情形。按認事採證、證據之取捨及證據證明力之判斷，俱
屬事實審法院之職權，苟無違背證據法則，自不能指為違法。原
判決對於上訴人有本件準強盜之犯行，已說明其依憑之證據及理
由，對於上訴人之辯解，認不可採，亦在判決內詳述其不予採納
之理由，並無上訴意旨所指違背法令之情形。且上訴人於第一審
已供稱：「因為汪珈芝抓住我的機車，被拖行，所以受傷」、「
因為我當時心理緊張，坐上機車就想逃逸，他抓住後面，我也沒
想那麼多」、「有拖行，但沒有拖行多遠」等語（見原審卷第十
六、六四、六五頁），核與證人沙俊初結證稱：「當時看到一對
男女拉扯，想要過去關心，後來看到被害人被拖行，覺得不對勁
，所以才騎車追上去」等語（見第一審卷第九三、九四頁）大致
相符，是上訴人明知汪珈芝已攀抓在機車後方行李架上，竟仍決
意加大油門快速前駛，致汪珈芝因上訴人之行為而遭拖行於地面
成傷無訛，而所謂強暴，係指施於對方之有形腕力而言，上訴人
搶奪汪珈芝之財物後，為防護贓物，以其所掌控之機車為工具，
直接對汪珈芝施加不法腕力予以拖行，而當場對於汪珈芝施加強
暴，顯已犯準強盜罪無疑，是原判決認定上訴人此部分係犯準強
盜罪，尚無違誤。此外，原判決並敘明第一審法院檢附上訴人在
國軍左營醫院就醫之病歷資料囑託亞東紀念醫院實施精神鑑定結
果，以上訴人意識清楚，情緒穩定，態度大致合作，言語切題連
貫，構音正常，認知功能簡略，鑑定時未出現妄想及幻覺症狀，
長期、短期及近期記憶力尚可，智商達於輕度智能不足程度，與
其學業能力及工作表現相當，過去雖有安非他命物質濫用及依賴
，使用後曾有暫時性之幻覺及妄想症狀，惟並無長期持續之精神
症狀，其日常之認知與知覺功能亦未明顯因藥物影響而進一步退
化，故其認知功能雖較常人略弱，但未達不足以理解竊盜及搶奪
犯罪行為之認知功能障礙，其本件行為亦非因疾病本身之幻覺、
妄想所直接引致，案發當時更非首次使用安非他命而引起之不可
預測之特異精神狀態等情，而認上訴人於本件行為時並非處於心
神喪失或精神耗弱之精神狀態，此有該院九十四年七月八日精神
鑑定報告書存卷可憑，該鑑定結果並與原審直接審理時觀察上訴
人知覺理會與言語反應均無明顯異常之情形相符。是上訴人並無
因心神喪失或精神耗弱而欠缺責任能力之情形等語甚詳，核無所
指違背法令之情形存在。上訴意旨所指各節，或為單純事實之爭
執；或原審已加審酌、論斷，屬原審得本於職權裁量之事項，已
於判決內詳述其認事採證及證據取捨、判斷之理由，為其職權之
適法行使，並無違背證據法則之情形；或事證已臻明確並無再為
調查必要之裁量事項，亦無上訴意旨所指違背法令之情形；上訴
意旨徒憑己意任意指摘原判決關於準強盜部分違背法令，核與法
律規定得為第三審上訴理由之違法情形，均不相適合，應認此部
分之上訴違背法律上之程式，予以駁回。
二、竊盜部分：
按上訴得對於判決之一部為之；未聲明為一部者，視為全部上訴
；又刑事訴訟法第三百七十六條所列各罪之案件，經第二審判決
者，不得上訴於第三審法院，刑事訴訟法第三百四十八條第一項
、第三百七十六條定有明文。本件上訴人甲○○因強盜等罪案件
，不服原審判決提起上訴，並未聲明為一部上訴，自應視為全部
上訴。惟原判決關於依刑法第三百二十條第一項論處上訴人竊盜
罪刑部分，核屬刑事訴訟法第三百七十六條第二款之案件，依首
開說明，既經第二審判決，自不得上訴於第三審法院，上訴人猶
對此部分提起上訴，顯為法所不許，應予駁回。
據上論結，應依刑事訴訟法第三百九十五條前段，判決如主文。
中    華    民    國  九十五  年    三    月    九    日
                      最高法院刑事第五庭
                          審判長法官  莊  登  照
                                法官  洪  明  輝
                                法官  黃  一  鑫
                                法官  徐  昌  錦
                                法官  趙  文  淵
      本件正本證明與原本無異
                                      書  記  官
中    華    民    國  九十五  年    三    月  十四    日
                                                Ｒ


司法院資訊處製作；財團法人民間司法改革基金會備份。
